【裁判字號】    92,上更(一),38
【裁判日期】    920320
【裁判案由】    強盜
【裁判全文】
臺灣高等法院高雄分院刑事判決                  九十二年度上更(一)字第三八號
    上  訴  人    台灣高雄地方法院檢察署檢察官
    被      告    丙○○
                原名郭瑞益）.
    指定辯護人  本院公設辯護人  李佩娟
右上訴人因被告盜匪案件，不服臺灣高雄地方法院九十年度訴字第一二六二號中華民
國九十年九月二十八日第一審判決（起訴案號：臺灣高雄地方法院檢察署九十年度偵
字第六０九、七六０六、七八二二、九一二八號），提起上訴，本院判決如左：
      主  文
原判決關於丙○○部分撤銷。
丙○○結夥三人以上，攜帶兇器，毀壞門扇，於夜間侵入住宅強盜，處有期徒刑捌年
，膠帶壹捲、手銬壹個、手電筒壹支、水果刀壹把、螺絲起子壹把、開山刀貳把，均
沒收。
    事  實
一、丙○○（原名郭瑞益）與梁森程（已判決確定）、梁錫和（經原審法院通緝中尚
    未審結），共同意圖為自己不法所有，並基於強盜之犯意聯絡，於民國九十年三
    月十日晚間十時許，由梁錫和駕駛其所有Ｍ五－三九一六號自用小客車搭載丙○○、梁森程，沿路尋找欲強盜財物之對象，適乙○○獨自駕駛賓士牌自用小客車
    經過，認其經濟狀況應甚富裕，遂尾隨於後至高雄縣仁武鄉○○村○○街十一號
    乙○○住處，又看見乙○○於其住處涼亭內清點現金，便決定以乙○○住處為強
    盜取財作案目標，謀定後三人旋即開車前往高雄市○○路附近夜市場之一家不詳
    店名之大賣場，由梁錫和與梁森程下車購買供作案所需長約六十公分之開山刀二
    把及膠帶一卷，並由梁錫和駕車預先勘查鄰近之金融機構提款機擺放地點後，繼
    於翌（十一）日凌晨三時許，先由梁森程持梁錫和所有客觀上足供兇器使用之一
    字型螺絲起子一把，破壞乙○○住處附著鐵門之鎖後，再開啟鐵門侵入該住宅，
    繼由梁錫和與丙○○則各持一把開山刀，分別抵住乙○○及其夫甲○○頸部，喝
    令不准動，再以膠布帶捆綁其等雙手及眼睛，以此強暴方式致使乙○○、甲○○
    均不能抗拒，任由梁森程、丙○○、梁錫和，恣意搜刮屋內財物，而於其二人房
    間內強取得現金新台幣（下同）十三萬元及為數不詳之金項鍊、金戒指、鑽戒、
    金條、外幣與天珠一只、銀製手錶三十只及摩托羅拉Ｖ３６８８型行動電話機一
    支等財物，另於一樓乙○○皮包內取得現金四萬餘元，三人復意圖為自己不法之
    所有並基於以不正方法由自動付款設備取得他人之物之犯意聯絡，自屋內強取得
    甲○○所有之台灣銀行金融卡二張及中央信託局金融卡一張，並喝令甲○○說出
    金融卡密碼後，再推由丙○○駕駛前述自小客車前往設於高雄市○○○路高雄銀
    行北高雄分行之提款機，接續以提款卡輸入密碼，而以不正方法自提款機提領甲○○存於台灣銀行左營分行帳戶中之十萬元、於中央信託局楠梓分局帳戶中之二
    萬七千元（另一張提款卡未取得款項），得手後將三張提款卡丟棄，再駕車返回
    乙○○住處外，向屋內梁森程、梁錫和鳴喇叭示意已領得款項，三人旋即驅車逃
    離現場，劫取得之財物則由丙○○分得八萬元及行動電話一支、梁錫和以其中三
    萬元為梁森程支付租金租賃房屋、金飾則由梁森程持以販賣與綽號「阿兵哥」不
    詳姓名之人後將款項交予梁錫和花用，其餘銀製手錶、天珠等物因認無變現價值
    則予丟棄。嗣經乙○○、甲○○自行掙脫後報警處理，適丙○○將前述強盜所得
    行動電話插卡使用為警取得通聯記錄而循線查獲丙○○，並於九十年四月十九日
    十三時四十分許，在丙○○位於彰化縣鹿港鎮某旦巷一四九號住處旁將其逮捕，
    並從其住處房間內起出強盜所得之贓物金戒指三枚。另梁森程、梁錫和再於九十
    年三月十四日晚間十一時三十分許，攜帶梁錫和所有前述供作案所用膠帶一卷、
    手銬一個等物，前往高雄市○鎮區○○路一七０號蔡政霖住處強盜得逞後，經蔡
    政霖掙脫報警處理，經警於現場取得前述手銬一副、膠帶一捲等物予以扣押。
二、案經高雄縣警察局仁武分局、高雄市政府警察局前鎮分局移送台灣高雄地方法院
    檢察署檢察官偵查起訴。
    理  由
一、訊據上訴人即被告丙○○對於前述犯罪事實供承不諱，核與被害人甲○○、乙○○所指訴遭強盜財物之事實、證人即警員陳國文於原審審理時證述查獲本件被告
    丙○○及梁森程犯案之情節相符，且與同案被告梁森程在偵查、原審及本院前審
    中供承犯案之情節互核相符，復有被告丙○○持金融卡在提款機取款時之監視錄
    影帶、相片及台灣銀行左營分行九十年九月四日函附之取款明細、中央信託局楠
    梓分局九十年八月三十日函附之取款明細可資為證，另有由被告丙○○住處起出
    之三只金戒指及贓證物領具一紙、被告梁森程與梁錫和作案時遺留於蔡政霖住處
    之手銬一個、膠帶一捲扣案可憑，是被告丙○○前述自白堪認與事實相符。此外
    ，並有高雄縣警察局仁武分局執行逕行搜索結果報告書、搜索扣押證明筆錄、堪
    查現場等照片共十八幀、行動電話通話紀錄一份在卷可參，事證明確，被告丙○○之強盜、以不正方法由自動付款設備取得他人之物犯行，堪以認定。
二、被告行為後，懲治盜匪條例法律已經總統於九十一年一月三十日公布廢止，刑法
    第三百三十條加重強盜罪並經修正公布。被告盜匪行為在懲治盜匪條例未公布廢
    止，前依被告行為時所適用之法律而言，該條例為修正前刑法（指民國九十一年
    一月三十日修正、增訂之刑法）之特別法，依特別法優於普通法之法律適用原則
    ，自應適用懲治盜匪條例論處，無適用普通刑法之餘地。又懲治盜匪條例之廢止
    ，與刑法強盜、擄人勒贖及其結合犯等相關條文之修正及增訂，係經立法院於同
    日三讀通過，並經總統於九十一年一月三十日同日公布施行。考其立法之目的，
    在以修正後之刑法取代上開條例，避免修正前之刑法發生中間法之效力。故懲治
    盜匪條例雖曰廢止，然因廢止前後，被告行為在行為時至裁判時，均有刑罰規定
    ，該條例之廢止，自屬刑法第二條第一項之行為後法律有變更，而非刑事訴訟法
    第三百零二條第四款、第三百八十一條、第三百九十三條第四款所稱之刑法「廢
    止」，亦無所謂因該條例之廢止而應回復適用修正前刑法相關條文之餘地。故依
    上說明，被告之盜匪行為，依刑法第二條第一項前段規定，並參酌最高法院二十
    五年上字第二六七號、二十八年上字第二三九七號、五十一年台上字第二一七九
    號諸判例意旨，自應就被告行為時有效之懲治盜匪條例與裁判時已修正之刑法予
    以比較適用。至被告行為時修正前之刑法相關條文，既不因上開條例廢止而回復
    ，又非中間法，即無所謂比較適用問題。而修正後之刑法第三百三十條第一項加
    重強盜罪法定刑為七年以上有期徒刑；與懲治盜匪條例第五條第一項之法定刑為
    無期徒刑或七年以上有期徒刑比較，依刑法第二條第一項前段規定，自應適用裁
    判時之法律，即修正後之現行刑法第三百三十條第一項規定論科；查被告丙○○
    持以為本件強盜犯行之開山刀、水果刀及一字型起子均為金屬利器，質硬尖銳，
    如持以行兇，足致人傷亡，客觀上足供作兇器之用無疑；又被告丙○○等所破壞
    甲○○家中鐵捲門之鎖，係附著於該鐵捲門為該門之一部分，有卷內所附該門之
    相片影本可資參照，該鎖既為門之一部分，則另不以安全設備論之，是核被告丙○○與共同被告梁森程、梁錫和，結夥三人，攜帶兇器，破壞被害人甲○○家中
    鐵捲門，於夜間侵入住宅強盜財物，並以被害人之提款卡提領現金之所為，係犯
    刑法強盜罪而有刑法第三百二十一條第一項第一、二、三、四款之結夥三人、攜
    帶兇器、毀壞門扇、於夜間侵入住宅情形，為刑法第三百三十條第一項之加重強
    盜罪及刑法第三百三十九條之二之以不正方法由自動付款設備取得他人之物罪。
    公訴人認被告丙○○前述所為強盜犯行部分，係犯懲治盜匪條例第五條第一項第
    一款之盜匪罪，容有未洽，但起訴之基本事實同一，爰變更檢察官起訴法條。
    起訴書論罪法條中雖未提及被告所犯刑法第三百三十九條之二之罪，然該部分犯
    罪事實既經公訴人於犯罪事實中敘明，應認業經提起公訴，本院自得併予審究，
    附此敘明。被告丙○○與共同被告梁森程、梁錫和就前述犯罪事實，有犯意聯絡
    及行為分擔，為共同正犯。又被告丙○○基於一個強盜犯意，實施一個強盜行為
    ，分別強盜乙○○、甲○○財物，侵害二個以上財產支配管領權，係以一行為觸
    犯數相同罪名，為同種想像競合犯，應從一重處斷；被告丙○○與共同被告梁森
    程、梁錫和基於一個以不正方法由自動付款設備取得他人之物之犯意，推由丙○○以二張提款卡分為五次接續自提款設備提領現金十二萬七千元，其接續五次之
    提款行為乃於密切接近之時地實施，侵害同一之法益，各行為之獨立性極為薄弱
    ，依一般社會健全觀念，在時間差距上，難以強行分開，在刑法評價上，以視為
    數個舉動之接續施行，合為包括之一行為予以評價，較為合理，故應屬接續犯，
    而為包括之一罪。再被告丙○○與共同被告梁森程、梁錫和三人所犯違法由自動
    付款設備取得他人之物罪與加重強盜罪之間具有方法、目的與結果之關係，為牽
    連犯，應依刑法第五十五條後段，從一重之加重強盜罪論處。
三、原審對被告丙○○予以論罪科刑，固非無見，惟查原判決未及審酌懲治盜匪條例
    於九十一年一月三十日經公布廢止後，同時修正刑法第三百三十條第一項加重強
    盜罪之新舊法比較適用（詳如前述），自有未合。檢察官上訴意旨（被告丙○○
    已合法撤回上訴）雖未指摘及此，惟原判決既有前述可議（適用法條不當），自
    應由本院將原判決關於被告丙○○部分，予以撤銷改判。爰審酌被告丙○○適值
    青壯之年，不知憑一己之力謀生，竟以攜帶兇器、夜間侵入住宅之方式強盜財物
    ，嚴重危害他人居家安寧，人身之安全，造成被害人精神及財產上之損害甚鉅，
    惡性重大本不宜寬貸，惟念其等犯後坦承犯行，態度良好，於強盜犯案過程中並
    未傷害被害人之生命、身體，足見其等良心未泯等一切情狀，量處有期徒刑八年
    。扣案之膠帶一捲、手銬一個及未扣案但不能証明業已滅失之手電筒一支、水果
    刀一把、螺絲起子一把、開山刀二把等物，均為共同被告梁錫和所有，且供前述
    強盜犯行所用之物，應依刑法第三十八條第一項第二款沒收之。
四、同案被告梁森程部分，已判決確定，本院不予論列。
據上論結，應依刑事訴訟法第三百六十九條第一項前段、第三百六十四條、第二百九
十九條第一項前段、第三百條，刑法第二條第一項前段、第二十八條、第三百三十條
第一項、第三百三十九條之二、第五十五條、第三十八條第一項第二款，判決如主文
。
本案經檢察官陳國全到庭執行職務。
中    華    民    國      九十二      年      三      月     二十   日
                              臺灣高等法院高雄分院刑事第七庭
                                  審判長法官  李春昌
                                        法官  莊飛宗
                                        法官  黃憲文
右正本證明與原本無異。
如不服本判決應於收受本判決後十日內向本院提出上訴書狀，其未述上訴理由者，
並得於提起上訴後十日內向本院補提理由書狀（均須按他造當事人之人數附繕本)「
切勿逕送上級法院」。
                                      書記官  黃英彥
中    華    民    國      九十二      年      三      月     二十   日
附錄  本判決論罪科刑法條：
刑法第三百三十條：
犯強盜罪而有第三百二十一條第一項各款情形之一者，處七年以上有期徒刑。
前項之未遂犯罰之。


司法院資訊處製作；財團法人民間司法改革基金會備份。
